臺灣板橋地方法院刑事判決　　　　　　　　　　　　　九十一年度訴字第七一三號
　　公　訴　人　臺灣板橋地方法院檢察署檢察官
　　被　　　告　丙○○
右列被告因偽造文書等案件，經提起公訴（九十年度偵字第一五二六八號），爰判決
如左：
    主  文
丙○○無罪。
    理  由
一、公訴意旨略以：被告丙○○與綽號「發哥」之成年男子共同基於為自己不法所有
    之概括犯意，於民國（下同）九十年四月十二日十六時三十分許，由「發哥」持
    來源業遭換貼相片變造之「郭永瑭」國民身分證（下稱身分證，起訴書誤載為「
    塘」，係郭永瑭於八十八年七月間在台北市失竊），及偽造之郭永瑭中國信託商
    業銀行信用卡一枚，一同前往台北縣新莊市○○路三十九號之「全虹通訊行」，
    佯裝欲購買行動電話，並由「發哥」在遠傳電信及和信電信信用卡友優惠專案申
    請書上，偽造郭永瑭之署押後，行使變造之身分證及上開偽造之申請書，交付予
    「全虹通訊行」之會計乙○○，使乙○○陷於錯誤，分別以新台幣（下同）兩千
    八百八十元、兩千七百元（公訴人誤載為共一萬三千元）之優惠價格，出售諾基
    亞牌三三一Ｏ型號之行動電話兩支，足以生損害於郭永瑭及該特約商店，丙○○
    分得其中一支手機，另支手機及門號卡二枚則由綽號「發哥」之成年男子分得。
    嗣渠二人食髓知味，承前開概括犯意，至台北縣新莊市○○路、同市○○街之「
    全虹通訊行」，欲以同樣手法詐騙時，因分別遭店員察覺有異、行動電話恰巧缺
    貨，均未得逞。後經新莊市○○路之「全虹通訊行」通知乙○○報警，為警循線
    查獲，因認被告涉犯刑法第二百十六條、第二百十條行使偽造私文書及行使同法
    第二百十二條之變造特種文書罪、第三百三十九條第一項詐欺取財罪等罪嫌。
二、按犯罪事實應依證據認定之，無證據不得推定其犯罪事實。又不能證明被告犯罪
    者，應諭知無罪之判決，刑事訴訟法第一百五十四條、第三百零一條第一項前段
    分別定有明文。
三、被告丙○○坦承與「發哥」前往「全虹通訊行」購買手機及幫忙代填行動電話服
    務申請書之申請人資料乙節，然自始堅詞否認有何偽造文書、詐欺等犯行，辯稱
    ：「發哥」是我在遊樂場認識的，他拿「郭永瑭」的身分證，我並不知道他不是
    甲○○，當天他打電話來，叫我把車子借他，我與他不熟，不敢借他，就自己開
    車載他，到了全虹，我才發現有優惠專案搭配門號，手機可以便宜很多，所以我
    就選擇搭配和信門號，自己付兩千七百元現金買了一支手機，「發哥」搭配遠傳
    門號，用兩千八百八十元買一支手機，我們是各自付錢，因我不需要門號，所以
    只拿了手機，門號都是「發哥」申請的，所以都歸「發哥」所有，我並不知道「
    發哥」用的是假身分證、假信用卡；遠傳信用卡友優惠專案行動電話服務申請書
    上面的姓名地址跟電話是我幫「發哥」填寫的，他說反正電話費是信用卡扣款，
    他不想帳單寄到他家，所以要我電話跟地址隨便填，他的身分證字號及戶籍地址
    ，我是照身分證上的記載填，聯絡電話和帳單地址是亂填的，後來又陪他去別家
    全虹，是因為他說很便宜，還要再去別家買等語。經查：被告所述情節，與證人
    乙○○於偵訊、警訊時證述：當天是被告和另一個年約三、四十歲的人一起來店
    裡，身分證和信用卡都是那個人拿出來的，就是「郭永瑭」身分證上那個人。他
    們說一人要買一支手機，門號都是用「郭永瑭」的名義辦的，手機本身都是用現
    金付款，信用卡只是要用來通話費轉帳，有填信用卡轉帳付款授權書，如果將來
    無法扣款，手機之優惠差價我們要補足，至於所欠電話費，是電信公司的事等語
    互核大致相符，是足認：
  (一)被告係與「發哥」一同前往「全虹通訊行」，因「發哥」有信用卡，得適用信用
    卡友優惠專案，而被告僅需要手機，並不需要門號，所以由被告藉「發哥」適用
    信用卡優惠專案之機會，以較便宜之價格兩千七百元，自費購買行動電話一支，
    該手機仍屬被告以相當之對價取得，且「發哥」亦自行給付兩千八百八十元之現
    金購買另一支手機，是交易方式，並無何異常或可疑之處；況變造之郭永瑭身分
    證及偽造之信用卡，又都是「發哥」持有、行使，與被告無涉，於整個交易過程
    中，連「全虹通訊行」之承辦員乙○○均未發覺有異（按經變造之郭永瑭身分證
    已換貼為「發哥」之照片，信用卡背面之持卡人簽名亦係「郭永瑭」，與卷附之
    行動電話服務申請書、信用卡專用代理付款授權書上之「郭永瑭」簽名，以肉眼
    比對極為近似），何能推論被告應該知悉「發哥」持用的是假證件、偽卡？是尚
    難認定被告有何與「發哥」共同詐欺之意圖。
  (二)至被告所辯：因為「發哥」說已經同意以信用卡自動轉帳方式繳款，不想接到帳
    單，所以要我帳單地址跟聯絡電話隨便填乙節。查被告既已按照「郭永瑭」身分
    證上之資料，據實填載「身分證字號」及「戶籍地址」，且「發哥」亦親自簽署
    信用卡專用代理付款授權書、行動電話服務申請書，以一般人之認知，縱使帳單
    地址及聯絡電話係屬捏造，電信公司仍得依戶籍地址聯絡客戶，且直接以信用卡
    扣款自動轉帳之方式取得通話費用，對電信公司尚不至於造成損害，是被告相信
    「發哥」之理由，而代為捏造帳單地址及聯絡電話，亦不違常理，並不能依此作
    為對被告不利之認定。
  (三)綜上，自稱「發哥」之男子，以自己之照片換貼在郭永瑭之身分證上，並持用背
    面簽名為「郭永瑭」之偽造信用卡，一般人並無從知悉「發哥」並非郭永瑭本人
    ，且其當場在信用卡專用代理付款授權書、行動電話服務申請書上簽名之字跡，
    又與信用卡背面簽名以肉眼比對極為近似，連負有核對義務之店員乙○○，在整
    個接洽過程中，並未察覺有異，足認交易過程並無顯然異於常理之處，自難僅憑
    被告與「發哥」一同前往全虹通訊行之事實，即認定其二人為共犯，或推論被告
    應該知悉、發現「發哥」之犯行。公訴人舉證之程度尚屬不能證明被告犯罪，應
    為無罪之諭知。
據上論斷，應依刑事訴訟法第三百零一條第一項，判決如主文。
中      華      民      國    九十一    年      五      月     十七     日
                                          法  官  蕭  一  弘
右正本證明與原本無異。
如不服本判決，應於判決送達後十日內，向本院提出上訴狀。
                                          書記官  郭  玉  芬
中      華      民      國    九十一    年      五      月     二十     日
